【裁判字號】    90,易,940
【裁判日期】    900410
【裁判案由】    家庭暴力防治法之傷害
【裁判全文】
臺灣臺中地方法院刑事判決                            九十年度易字第九四號
    公  訴  人  台灣台中地方法院檢察署檢察官
    被      告  丁○○
右列被告因家庭暴力防治法之傷害案件，經檢察官提起公訴（八十九年度偵字第一九
七八二號），本院判決如左：
    主  文
丁○○傷害人之身體，處有期徒刑參月，如易科罰金，以參佰元折算壹日。
    事  實
一、丁○○與甲○○原係夫妻，於民國八十九年三月間協議離婚，約定二子蔡峻得、
    蔡丘智歸丁○○監護，但甲○○保有隨時探視及接送小孩外出過夜之權利，在八
    十九年十月十五日晚間九時近十時左右，因甲○○太晚將蔡峻得、蔡丘智送回丁○○位於台中縣豐原市○○路九五號住處，導致丁○○不悅而起爭執，丁○○竟
    基於傷害人身體之犯意，先以玻璃杯擲向甲○○未果，繼而以手推甲○○，並欲
    以棒球棍毆打甲○○，經在場友人乙○○搶下，甲○○隨即以高跟鞋反擊，但未
    打到丁○○，即刻前往廚房取出剪刀，亦經乙○○搶下，之後丁○○遂徒手朝甲○○頭部奮力毆打，甲○○並以雙手護頭，但仍不敵丁○○之力量，導致甲○○
    受有頭部挫傷、血腫、左側胸部挫傷、右手第四指尖裂傷、後頭部血腫塊等傷害
    。
二、案經甲○○委由黃振源律師訴請臺灣臺中地方法院檢察署檢察官偵查起訴。
    理  由
一、訊據被告丁○○矢口否認有何傷害犯行，辯稱：案發當日因告訴人太晚將小孩送
    回，伊氣憤責問而起爭執，伊有以手推告訴人，但告訴人未跌倒，告訴人還拿高
    跟鞋、菜刀要殺害伊，經乙○○搶下，二人有拉扯，告訴人傷勢應該是乙○○拉
    住她時所產生的，告訴人應是為取得小孩監護權才胡亂興訟云云。惟查，右開事
    實，業據告訴人甲○○及其所委任之黃振源律師迭自警訊、檢察官偵訊迄本院審
    理期間指訴綦詳，有各該訊問筆錄在卷可按，核與證人丙○○到庭證述情節相符
    ，並有診斷證明書一紙附卷可參，另證人乙○○雖於警、偵審訊時，均證稱僅見
    到被告與告訴人有拉扯爭執，並未見被告以手或棒球棍毆打告訴人，伊是用雙手
    自後環抱告訴人，避免告訴人持剪刀毆打被告，告訴人傷勢可能因而產生云云，
    然為告訴人堅詞否認，且觀診斷證明書上記載告訴人所受傷勢為「頭部挫傷、血
    腫、左側胸部挫傷、右手第四指尖裂傷、後頭部血腫塊」等情，其傷勢多集中於
    頭部，自難係因證人乙○○自後環抱告訴人所造成，反與告訴人及證人丙○○指
    、證稱被告朝告訴人頭部、身體多處毆打，經告訴人以雙手護頭，仍不敵被告強
    力毆打等節較為相符。況告訴人亦僅指稱被告徒手毆打，雖曾以玻璃杯、棒球棍
    毆打但均未打到，如告訴人有設詞誣陷之故意，自可誇大其詞，卻此不為；再者
    ，若非被告先以玻璃杯、棒球棍、徒手欲打擊告訴人，以告訴人身為母親，在場
    復有二子在屋內之情況下，又豈會無視於二子感受，而持高跟鞋、剪刀防身反擊
    之理，顯然告訴人所為指訴應非子虛。且告訴人如欲取得二子監護權，儘可於雙
    方協議離婚時全力爭取，何故又需受此皮肉之傷，是縱使告訴人事後向被告爭取
    小孩監護權，亦僅是其傷害告訴人之結果，並非可因此倒果為因，是被告前開辯
    解均無可採。本件事證業臻明確，被告犯行至堪認定。
二、查被告與告訴人原係夫妻，於八十九年三月間協議離婚，二人間具有家庭暴力防
    治法第三條第一項前配偶之家庭成員關係，被告毆打告訴人致其受傷之行為，核
    係犯家庭暴力防治法第二條第二項、刑法第二百七十七條第一項家庭暴力之普通
    傷害罪。爰審酌被告僅因告訴人太晚將小孩送回住處即氣由心生，並以玻璃杯、
    棒球棍欲毆打告訴人，不成，再徒手毆打，導致告訴人受傷多處，事後復未徵得
    告訴人原諒，犯後飾詞狡辯，未能坦承犯行，顯無悔改之意等一切情狀，量處如
    主文所示之刑，並諭知易科罰金之折算標準（被告行為後，刑法第四十一條業經
    總統於九十年一月十日修正公布，於同年月十二日生效，本件爰依修正後刑法第
    四十一條第一項前段之規定，諭知易科罰金之折算標準，附此敘明）。
據上論斷，應依刑事訴訟法第二百九十九條第一項前段，刑法第二百七十七條第一項
、修正後刑法第四十一條第一項前段，家庭暴力防治法第二條第二項，罰金罰鍰提高
標準條例第一條前段、第二條，判決如主文。
中      華      民      國      九十      年      四      月      十    日
                                        法  官    賴  妙  雲
右正本證明與原本無異。
如不服本判決，應於送達後十日內向本院提出上訴狀（須附繕本），上訴於台灣高等
法院台中分院。
                                        書記官
中      華      民      國      九十      年      四      月      十    日
附錄論罪科刑法條
刑法第二百七十七條第一項
傷害人之身體或健康者，處三年以下有期徒刑、拘役或一千元以下罰金。
家庭暴力防治法第二條第二項
本法所稱家庭暴力罪者，謂家庭成員間故意實施家庭暴力行為而成立其他法律所規定
之犯罪。


司法院資訊處製作；財團法人民間司法改革基金會備份。
